臺灣高等法院臺南分院刑事判決
110年度上易字第248號
上  訴  人  臺灣臺南地方檢察署檢察官
被      告  吳芸錚




上列上訴人因被告詐欺案件，不服臺灣臺南地方法院109年度易
字第1431號中華民國110年2月9日第一審判決（起訴案號：臺灣
臺南地方檢察署109年度偵字第18873號），提起上訴，本院判決
如下：
    主  文
上訴駁回。
    犯罪事實
一、甲○○因常至乙○○經營之美甲店做美甲而相識，竟因缺錢花用
    ，基於意圖為自己不法所有之詐欺取財犯意，於民國108年1
    1月24日前某日，至乙○○所開設址設臺南市○區○○路○段000號
    0樓之美甲店，佯稱自己為舞團團長，向乙○○佯稱欲請其幫
    其舞團表演人員化妝，惟須先匯繳押金才能接到工作，可向
    公關公司人員接洽云云，並虛構公關公司人員杜品涵與之聯
    繫，及提供奇蹟公關股份有限公司合作同意簽署書範本供其
    參考，並於108年11月24日起至109年4月26日止，以LINE通
    訊軟體或電話聯絡方式，佯稱有場次活動，致乙○○與甲○○接
    洽，誤信為有工作場次後陷於錯誤，陸續匯款如附表所示金
    額至甲○○所指定其女王○○所有中國信託商業銀行帳號0000000
    00000號帳戶內（下稱中信銀行帳戶），合計遭騙新臺幣（下
    同）832,476元。嗣乙○○未曾依接洽場次獲取工作機會及勞
    務所得，始悉受騙。
二、案經乙○○訴由臺南市政府警察局第一分局報告臺灣臺南地方
    檢察署檢察官偵查起訴。
    理  由
一、程序部分
(一)本判決引為判斷基礎之傳聞供述證據，除奇蹟公關股份有限
    公司合作同意簽署書（保密合約）2份（警卷第59至65頁）
    外，均經當事人同意作為證據使用（本院卷第73頁），本院
    審酌該等證據作成時情況，並無違法或不當取證，亦無顯不
    可信或證明力過低，而均認為適當，依刑事訴訟法第159條
    之5規定，具證據能力；另本判決引用之非供述證據，均依
    法定程序取得，經合法調查程序，與待證事實間復具相當關
    聯性，無不得為證據情形，依刑事訴訟法第158條之4反面解
    釋，均有證據能力。
(二)卷附奇蹟公關股份有限公司合作同意簽署書（保密合約）2
    份（警卷第59至65頁），係被告交付告訴人乙○○，由告訴人
    提出，經被告於警詢時供陳：此書面係供告訴人簽約參考範
    本之用、自始即有欺騙告訴人之意等語（本院卷第73、77頁
    ），則前開同意書顯係被告供遂行詐欺取財犯罪之工具，並
    非供述證據，係合法取得之非供述證據，有證據能力。被告
    於本院以僅係供告訴人參考範本、未經被告及告訴人簽名云
    云，否認其證據能力，並無可採。
二、上開犯罪事實，業據被告甲○○迭於警、偵及審理中自白不諱
    ，核與告訴人乙○○於警詢中指訴：「甲○○固定都會來我開設
    的○○○美學（台南市○區○○路○段000號0樓)做美甲，108年甲○
    ○來我店裡做美甲時都一直告訴我說她是舞團的團長，也有
    在接活動，並希望我可以去幫她的舞團化妝，她也在108年1
    1月24日傳LINE訊息希望我幫她的舞團化妝，並有提到要押
    金、酬勞、舞團經紀公司（奇蹟公關顧問有限公司）及匯款
    帳戶等工作内容，並提到要先把押金匯款才能接到工作，甲
    ○○所提供的帳戶，甲○○說該帳戶為奇蹟公關顧問有限公司行
    銷的會計帳號，並在我匯款完之後在108年11月中旬，將兩
    份奇蹟公關顧問有限公司合作同意簽署書（保密合約）拿給
    我..之後甲○○用LINE傳訊給我該奇蹟公關顧問有限公司接洽
    人員杜品涵的好友資料，叫我跟杜品涵聯繫，所以後續工作
    都是杜品涵接洽並用LINE傳訊聯繫，直到109年06月端午節
    前甲○○用LINE傳訊給我說日後工作不用找杜品涵，直接與甲
    ○○聯繫即可，...，且甲○○一直沒將之前工作的酬勞跟押金
    給我，我才驚覺受騙」，於偵查中亦為相同指證（警卷第13
    至29頁、偵卷第39至40頁）；前開指證，復有：(一)王○○所
    有上開中信銀行帳戶明細資料（警卷第87至105頁）、告訴人
    提供之匯款資料、被告與告訴人通訊軟體對話紀錄1份、告
    訴人乙○○之匯款收據暨轉帳明細1份(警卷第36至57頁)，足
    資補強；(二)且依被告自白：「（108年11月間開始至109年
    4月份，我以辦活動的名義請她先付押金，活動結束後會退
    還他押金跟酬勞，接洽的場次跟我收到的押金數量我不記得
    了，...從頭到尾我只給過他2000元車馬費過，酬勞跟押金
    都沒有給他。」（警卷第6頁）、「（你與杜品涵是何關係
    ？）答:沒有這個人，是我編出來的」（警卷第7頁）、「（
    是騙乙○○活動的押金嗎？）是的」（偵卷第51頁）、「（是
    否一開始就缺錢，就用這個藉口騙他？可否合理解釋？）不
    用解釋了，就是，有騙他意思。」（本院卷第77頁）、「（
    提示奇蹟公關股份有限公司合作同意簽署書2份）係伊與告
    訴人在網路上找的範本，打算用這個範本去訂約（本院卷第
    73頁），足認被告自白其自始出於詐騙告訴人押金之目的，
    確與事證相符；本案事證明確，被告犯行，即堪認定，應依
    法論科。
三、核被告甲○○所為，係犯刑法第339條第1項之詐欺取財罪。被
    告自108年11月24日起至109年4月26日止，自始以詐欺取財
    之目的，陸續以舞團團長及虛構公關人員杜品涵身分，佯稱
    可介紹告訴人乙○○幫場次活動舞團人員化粧、但須繳押金等
    同一詐術手段，陸續對告訴人詐騙活動押金，侵害同一人財
    產法益，各行為獨立性薄弱，依一般社會觀念難以強行分離
    ，應認係基於單一之詐欺犯意為之，依社會通念，以視為數
    個舉動之接續施行，包括一行為予以評價，較為合理，而屬
    接續犯，應僅成立一罪。
四、犯罪所得，屬於犯罪行為人者，沒收之，於全部或一部不能
    沒收或不宜執行沒收時，追徵其價額，刑法第38條之1第1項
    前段、第3項定有明文；被告向告訴人陸續收取如附表所示8
    3萬2,476元，係詐欺取財犯罪所得，爰依現行刑法第38條之
    1第1項前段、第3項規定，宣告沒收，並諭知於全部或一部
    不能沒收或不宜執行沒收時，追徵其價額。
五、原審以被告犯行明確，適用刑法第339條第1項、第38條之1
    第1項前段、第3項規定，論以詐欺取財罪，評價為接續犯一
    罪，復審酌被告自始誆騙之動機、目的及手段，向告訴人乙
    ○○騙取共83萬2,476元，致告訴人受有重大財產損害，犯後
    坦承犯行，然迄未與告訴人達成和解、賠償損失，兼衡被告
    之品行、自陳之智識程度、育有未成年女兒、公訴人具體求
    刑有期徒刑2年等一切情狀，敘明檢察官求刑尚嫌稍重，而
    量處有期徒刑1年4月，並依法對未扣案之詐欺犯罪所得83萬
    2476元，宣告沒收，諭知於全部或一部不能沒收或不宜執行
    沒收時，追徵其價額，揆其認事用法無誤，依法量刑、宣告
    沒收，亦屬妥適。
六、檢察官上訴意旨略以：聲請人具狀表示被告騙取金額逾83萬
    元，致告訴人重大財產損害，且迄今未對告訴人有任何道歉
    或賠償，難認有何實質悔意，且被告從未交代所詐騙金額實
    際去向，原審僅判處被告有期徒刑1年4月刑度，量刑稍輕，
    不足生警惕，難以彰顧正義云云；惟按(一)個案量刑輕重之
    裁量判斷，係實體法上賦予事實審法院得依職權自由裁量之
    事項，苟已斟酌刑法第57條各款所列情狀，而未逾越或濫用
    法律所規定裁量之外部及內部性界限，除有全然喪失權衡意
    義，或顯有違比例、平等諸原則之裁量權濫用等情形外，不
    得任意指摘為違法（最高法院72年台上字第6696號、75年台
    上字第7033號判決先例參照）。本件所處宣告刑，係於法定
    刑之內量刑，主要係兼衡被告詐欺取財犯行詐得金額、犯行
    時間之不法內涵、及被告自警詢即坦認犯行、節省訴訟資源
    之量刑減讓程度，綜合考量，契合法律授與裁量權之目的，
    難謂過輕。(二)被告詐得金額於自告訴人匯入被告女兒王○○
    帳戶後，已提領一空，有前開王○○帳戶明細可查（警卷第87
    至105頁），被告於本院審判期日供稱，其自王○○帳戶提領
    出來後，曾存於保險箱，然己由其花用完畢等金錢去向，雖
    仍未與告訴人和解賠償，然原審已就被告家庭狀況、未能賠
    償等情形，詳加斟酌，所為量刑，未失周全，刑度堪稱妥適
    ；檢察官依告訴人之請求，就法院量刑職權之行使，以前詞
    上訴指摘，並無足採，其上訴為無理由，應予駁回。
據上論斷，依刑事訴訟法第368條，判決如主文。　　　
本案經檢察官林朝文提起公訴，檢察官陳擁文提起上訴，檢察官
章京文於本院到庭執行職務。
中　　華　　民　　國　　110 　年　　7 　　月　　27　　日
                  刑事第四庭    審判長法  官  郭玫利
                                      法  官  陳金虎
                                      法  官  蔡廷宜
以上正本證明與原本無異。
不得上訴。
　　　　　　　　　　　　　　　　　　　書記官  葉宥鈞　　
中　　華　　民　　國　　110 　年　　7 　　月　　27　　日
附錄所犯法條：
中華民國刑法第339條
（普通詐欺罪）
意圖為自己或第三人不法之所有，以詐術使人將本人或第三人之
物交付者，處5年以下有期徒刑、拘役或科或併科50萬元以下罰
金。
以前項方法得財產上不法之利益或使第三人得之者，亦同。
前二項之未遂犯罰之。


附表
編號 匯款日期 匯款金額（元） 1 108/11/24 30,000  2 108/11/24 30,000  3 108/11/24 3,400  4 108/11/25 12,000  5 108/11/26 9,000  6 108/12/02 15,000  7 108/12/03 10,000  8 108/12/03 7,000  9 108/12/03 12,000  10 108/12/04 20,000  11 108/12/06 30,000  12 108/12/07 20,000  13 108/12/10 45,000  14 108/12/11 50,000  15 108/12/12 20,000  16 108/12/15 20,000  17 108/12/20 30,000  18 108/12/21 30,000  19 108/12/24 25,000  20 108/12/26 77,000  21 108/12/26 27,500  22 108/12/29 25,000  23 109/01/07 15,000  24 109/01/13 7,000  25 109/01/16 6,000  26 109/01/18 6,350  27 109/01/21 21,000  28 109/01/22 40,000  29 109/01/23 10,000  30 109/01/24 9,200  31 109/01/28 12,000  32 109/01/29 4,000  33 109/01/30 26,526  34 109/02/02 3,500  35 109/02/06 8,500  36 109/02/08 12,500  37 109/02/15 10,000  38 109/02/18 12,000  39 109/02/18 5,500  40 109/02/28 23,500  41 109/03/21 15,000  42 109/03/27 25,000  43 109/04/04 2,000  44 109/04/21 5,000  45 109/04/26 5,000   共計45筆 832,476